臺灣橋頭地方法院民事判決
  111年度岡簡字第283號
原      告  曾蘇吟芳
            曾學彥  
            曾瑞珍  
            曾瑞香  
共      同
訴訟代理人  林夙慧律師
            陳宏哲律師
            林怡廷律師
被      告  洪世昌  
上列當事人間請求侵權行為損害賠償(交通)事件，前經原告提起
刑事附帶民事訴訟（111年度審交附民字第174號），由刑事庭裁
定移送前來，本院於民國111年12月7日言詞辯論終結，判決如下
：
    主      文
被告應給付原告曾蘇吟芳新臺幣1,884,511元，及自民國111年4
月16日起至清償日止，按週年利率百分之5計算之利息。
被告應給付原告曾學彥新臺幣657,950元，及自民國111年4月16
日起至清償日止，按週年利率百分之5計算之利息。
被告應給付原告曾瑞珍新臺幣500,000元，及自民國111年4月16
日起至清償日止，按週年利率百分之5計算之利息。
被告應給付原告曾瑞香新臺幣500,000元，及自民國111年4月16
日起至清償日止，按週年利率百分之5計算之利息。
訴訟費用由被告負擔。
本判決原告勝訴部分得假執行；被告如以新臺幣3,542,461元為
原告預供擔保後，得免為假執行。
    事實及理由
一、被告經合法通知，未於言詞辯論期日到場，核無民事訴訟法
    第386條所列各款情形，爰依原告之聲請，由其一造辯論而
    為判決。
二、原告主張：被告未考領普通重型機車執照，於民國110年7月
    7日下午5時許，騎乘車牌號碼000-0000號普通重型機車(下
    稱A車)，沿高雄市梓官區赤崁東路90巷由北往南行駛，於行
    至該路段赤東0202號路燈前時，適有訴外人曾勝居騎乘自行
    車，沿同路段同向行駛在A車左前方，因被告未充分注意車
    前狀況，並未注意保持超車距離即貿然超車，兩車相撞肇事
    ，致曾勝居人車倒地，受有外傷性顱內出血之傷害，經送醫
    急救後，仍於同年月8日凌晨2時22分許因傷重不治死亡。原
    告曾蘇吟芳為被害人之妻，原告曾學彥、曾瑞珍、曾瑞香為
    被害人之子女，因被告上開過失行為，原告曾學彥受有支出
    被害人醫藥費2,497元、喪葬費157,950元、精神慰撫1,000,
    000元之損害，原告曾蘇吟芳受有撫養費884,511元、精神慰
    撫1,500,000元之損害，原告曾瑞珍、曾瑞香各受有精神慰
    撫1,000,000元之損害。為此，爰依侵權行為之法律關係，
    提起本件訴訟。並聲明：如主文第1、2、3、4項所示。
三、被告則未於言詞辯論期日到場，亦未提出書狀作何聲明或陳
    述。
四、本院得心證之理由
  ㈠按因故意或過失，不法侵害他人之權利者，負損害賠償責任
    ；汽車、機車或其他非依軌道行駛之動力車輛，在使用中加
    損害於他人者，駕駛人應賠償因此所生之損害；不法侵害他
    人致死者，對於支出醫療及增加生活上需要之費用或殯葬費
    之人，亦應負損害賠償責任，民法第184條第1項前段、第19
    1條之2前段、第192條第1項分別定有明文。次按當事人主張
    有利於己之事實者，就其事實有舉證責任，民事訴訟法第27
    7條第1項前段定有明文。經查，原告主張，原告曾蘇吟芳為
    被害人之妻，原告曾學彥、曾瑞珍、曾瑞香為被害人之子女
    ，且被告過失駕駛行為致被害人不治死亡等事實，業據提出
    臺灣橋頭地方檢察署檢察官起訴書、戶籍謄本、高雄市簡易
    生命表、理賠給付明細及喪葬費用收據為證（附民卷第11至
    35頁）。且被告於刑事程序中就過失駕駛行為致被害人不治
    死亡坦白承認，而被告因此經本院刑事庭以111年度審交訴
    字第59號判處過失致人於死罪刑有期徒刑1年2月等情，業據
    本院核閱上開刑事案卷無訛，是被告就上開車禍事故之發生
    為有過失，且其過失與被害人死亡結果之發生具有相當因果
    關係，均堪認定。揆諸上開規定，被告就原告所受損害自應
    負損害賠償責任。
　㈡關於原告請求之項目及金額，逐一審核如下：
  ⒈扶養費部分：
    原告曾蘇吟芳主張其為曾勝居之配偶，曾勝居對其本負有扶
    養義務，而曾勝居因系爭事故導致死亡，被告應賠償原告曾
    蘇吟芳不能受扶養之損害等語。按夫妻互負扶養之義務，其
    負扶養義務之順序與直系血親卑親屬同，其受扶養權利之順
    序與直系血親尊親屬同。因負擔扶養義務而不能維持自己生
    活者，免除其義務。但受扶養權利者為直系血親尊親屬或配
    偶時，減輕其義務。扶養之程度，應按受扶養權利者之需要
    ，與負扶養義務者之經濟能力及身分定之。民法第1116條之
    1、第1118條及第1119條分別定有明文。配偶因負擔扶養義
    務而不能維持自己生活者，固僅得減輕其義務，而不得免除
    之；惟此係指配偶有能力負擔扶養義務而言，倘配偶並無扶
    養能力，自無該條規定之適用（最高法院102年台上字第854
    號判決意旨參照）。查曾蘇吟芳為40年6月24日生，於系爭
    事故發生當時，已70歲，依高雄市簡易生命表統計70歲女性
    平均餘命為17.36，以109年高雄市每人月平均消費23,159元
    計算，每年所需生活費為277,908元，依霍夫曼計算法扣除
    中間利息後為3,538,043元，惟曾蘇吟芳尚有曾學彥、曾瑞
    珍、曾瑞香等3名子女，上開金額由被害人及3名子女分擔後
    為884,511元，則其此部分之請求，於法自無不合，應予准
    許。
  ⒉醫藥費及喪葬費部分：原告曾學彥為被害人支出醫藥費2,497
    元、喪葬費157,950元部分，業據提出殯葬費用收據及理賠
    給付明細為憑（附民卷第23至31頁），則其此部分之請求，
    於法自無不合，應予准許。
  ⒊精神慰撫部分：按慰撫金核給之標準固與財產上損害之計算
    不同，然非不可斟酌雙方身分、資力、職業、教育程度、經
    濟狀況與加害程度，及其他各種情形核定相當之數額。查原
    告等為被害人之配偶、子女，其等因被害人遭被告之不法侵
    害致死，在精神上均必感受相當之痛苦，則其等本得請求被
    告賠償慰撫金。又原告曾蘇吟芳國小肄業，現為市場攤販，
    目前每月薪水約2萬元；原告曾學彥研究所畢業，現為藝術
    經紀人，每月薪水約4.5萬元；原告曾瑞珍高職畢業，現為
    市場攤販，每月月薪約3萬元；原告曾瑞香高職肄業，現為
    自由業，每月月薪約3.5萬元；被告洪世昌高職畢業，入監
    前從事市場搬運工等情，本院審酌被告所為不法侵害情節之
    輕重及前述被告與曾蘇吟芳、曾學彥、曾瑞珍、曾瑞香等之
    身分、經濟能力等一切情狀，認原告曾蘇吟芳請求被告賠償
    慰撫金150萬元、原告曾學彥、曾瑞珍、曾瑞香各請求被告
    賠償慰撫金100萬元，應屬相當。
　⒋據上所述，原告等得請求被告賠償之金額分別為曾蘇吟芳2,3
    84,511元、曾學彥1,160,447元、曾瑞珍及曾瑞香各100萬元
    。又保險人依本法所為之保險給付，視為被保險人損害賠償
    金額之一部分，被保險人受賠償請求時，得扣除之，強制汽
    車責任保險法第32條定有明文。本件交通事故發生後，原告
    已領取強制汽車責任保險理賠2,002,497元（醫藥費用2,497
    及死亡給付2,000,000元），是上開受償金額自應予以扣除
    ，則原告曾蘇吟芳所得請求被告賠償之金額即為1,884,511
    元，原告曾學彥所得請求被告賠償之金額657,950元，原告
    曾瑞珍、曾瑞香所得請求被告賠償之金額即為各50萬元。
五、綜上所述，本件原告依侵權行為之法律關係，請求被告給付
    曾蘇吟芳1,884,511元、曾學彥657,950元、原告曾瑞珍、曾
    瑞香各50萬元，及自起訴狀繕本送達翌日（即111年4月16日
    ）起至清償日止，按週年利率百分之5計算利息之範圍內，
    為有理由，應予准許。
六、本件係就民事訴訟法第427條訴訟適用簡易程序所為被告敗
    訴之判決，應依同法第389條第1項第3款規定，依職權宣告
    假執行。另依同法第436條第2項、第392條第2項規定，依職
    權宣告被告如預供擔保，免為假執行。
七、訴訟費用負擔之依據：民事訴訟法第78條。　　
中　　華　　民　　國　　111 　年　　12　　月　　15　　日
　　              岡山簡易庭  法　　　官  林昶燁
以上正本係照原本作成。
如對本判決上訴，須於判決送達後20日內向本院提出上訴狀。如
委任律師提起上訴者，應一併繳納上訴審裁判費。
中　　華　　民　　國　　111 　年　　12　　月　　15　　日
　　　      　　　　　　　　　書  記  官  顏崇衛